臺灣新北地方法院行政訴訟判決
                                      111年度交字第623號
原      告  陳勇伸


被      告  新北市政府交通事件裁決處
                    
代  表  人  李忠台（處長）
                    
訴訟代理人  黃曉妍律師

上列當事人間因交通裁決事件，原告不服被告民國111年8月19日
 新北裁催字第48-CHTD00000號裁決，向本院提起行政訴訟，本
院判決如下：
    主  文
一、原告之訴駁回。
二、訴訟費用新臺幣300元由原告負擔。
    事實及理由
壹、程序方面：
    原告不服被告所為道路交通管理處罰條例第8條之裁決而提
    起撤銷訴訟，依行政訴訟法第237條之1，應適用交通裁決事
    件訴訟程序。本件因卷證資料已經明確，本院依同法第237 
    條之7規定，不經言詞辯論，直接裁判。
貳、實體方面：
一、爭訟概要：
　　緣原告於民國（下同）111年6月25日21時30分許，駕駛車牌
    號碼000-0000號自用小客車（下稱系爭車輛），而沿新北市
    中和區民樂路(往民安街方向)行駛至與員山路交岔之路口時
    ，手持而使用行動電話，適為執行勤務之新北市政府警察局
    中和分局積穗派出所警員目睹，因認其有「汽車駕駛人以手
    持方式使用行動電話有礙駕駛安全之行為者」之違規事實，
    乃予以攔查，並當場填製新北市政府警察局掌電字第CHTD00
    000號舉發違反道路交通管理事件通知單予以舉發，記載應
    到案日期為111年7月25日前，並於111年7月11日移送被告處
    理，原告於111年6月29日透過「交通違規申訴」系統向被告
    陳述不服舉發。嗣被告認原告有「汽車駕駛人行駛道路以手
    持方式使用行動電話進行有礙駕駛安全之行為」之違規事實
    ，乃依道路交通管理處罰條例第31條之1第1項，以111年8月
    19日新北裁催字第48-CHTD00000號違反道路交通管理事件裁
    決書（下稱原處分），裁處原告罰鍰新臺幣（下同）3,000
    元。原告不服，遂提起本件行政訴訟。　
二、原告起訴主張及聲明：
（一）主張要旨：
   1、原告於111年6月25日21時30分駕駛系爭車輛，行駛於新北
      市中和區民樂路與員山路口時，因被警員攔下說車速過慢
      ，後又改口說原告手持使用行動電話，當時天色昏暗，當
      下原告友人已告知警員看錯，是友人在用手機，並要求警
      員出示證據，但警員並未提供，致遭裁決3,000元罰鍰。
　 2、原舉發警員表示，當下目擊原告手持使用手機，嗣後該警
      員將警車停放在街口再行確認，既已2次確認，為何無法
      提出證據，另該警員把原告攔下，一開始只說原告車速過
      慢，後又改口說被告手持行動電話，原告說：「我沒撥打
      電話」，警員又改口說「沒說你撥打行動電話呀！」。原
      告覺得警員語無倫次，所以要求回派出所確認證據，警員
      說好。
　 3、但要出發到派出所時，警員又要求原告提出個人證件，原
      告說回警局找所長，警員執意刁難，用無線電回報類似要
      快打警員前來。原告擔心警員會以妨礙公務辦理，遂給警
      員個人證件查核，並要求開立攔檢單，結果警員卻開立罰
      單，並說原告拒簽紅單。
　 4、原告抵達積穗派出所時，該警員還是堅持不給原告紅單，
      原告跟所長說明狀況，該分局所長也說該警員常開民眾紅
      單，開單常有爭議。當時所長有說要幫原告檢視密錄器內
      容，如果沒證據就要銷單。但原告跟所長說既然單已開了
      ，就循正當管道辦理，不要耽誤所長辦案。後經所長協調
      ，警員才願意給原告紅單。該警員的執法行為顯然過當，
      若照警員回覆所述，只要警員說看到了就是違法就可以肆
      意開單，不用提出證據，那人民的保障又為何？故請求判
      決撤銷原處分。　　
（二）聲明：原處分撤銷。
三、被告答辯及聲明：
（一）答辯要旨：
   1、依據本件員警申訴理由查詢表，員警於111年6月25日21時
      30分許，行經中和區民樂路與員山路口時，目睹原告於駕
      駛汽車行駛於民樂路上時駕沿途均將右手放置於方向盤上
      並使用手機，員警遂將警用車輛減速停靠於路旁，待車輛
      通過後再次確認，於系爭汽車通過員警時，駕駛仍以上述
      方式使用手機，員警遂鳴按喇叭示意其靠邊接受稽查，對
      照員警密錄器影像內容(「密錄器.MOV」)，可見於畫面時
      間21：23：16至21：23：30，員警騎乘警用機車行駛於系
      爭車輛右側，位置距離副駕駛座極近，對於車內狀況應可
      清楚看見，甚於21：23：27處將警車稍微靠右暫停於車道
      ，待系爭汽車經過，再次確認其於駕駛中確有以手持方式
      使用手機之行為，隨即驅車跟隨於該車後方，爾後於21：
      23：46至21：23：54，員警再次靠近系爭車輛之副駕車窗
      邊並緊跟直行一段距離，見駕駛仍繼續手持使用手機之行
      為，遂予以攔查，於攔查後原告對上述違規行為矢口否認
      並辯稱其並未撥打電話等，而參酌臺北高等行政法院108
      年度交上字第304號判決意旨：「被上訴人固於原審審理
      時陳稱係為關閉鬧鈴提醒云云，然駕駛人應隨時注意路況
      ，不容於駕駛行為中片刻以手持方式使用行動電話、電腦
      或其他相類功能裝置，而失去注意安全駕駛之行為，以避
      免影響其他用路人及駕駛人本身之道路交通安全。被上訴
      人既於停等紅燈時以手持方式操作行動電話之該等功能，
      即屬於有礙駕駛安全之行為。」，駕駛應隨時注意路況，
      不容於駕駛行為中片刻以手持方式使用手機，因此駕駛人
      只要在駕駛中以手持方式使用手機即屬於有礙駕駛安全之
      行為，更何況原告係於駕駛途中不斷使用手機，是原告行
      為自該當「汽車駕駛人以手持方式使用行動電話進行有礙
      駕駛安全之行為」，屬道路交通管理處罰條例第31條之1
      第1項欲處罰之違規態樣，故被告據此作成本件裁罰處分
      ，應無違誤。
   2、另本件檢附之員警密錄器影像內容雖未清楚攝得違規行為
      ，惟參酌臺北高等行政法院108交上字第338號判決之意旨
      ：「...汽機車駕駛人違規行為之取締，多係發生於瞬間
      ，通常需由當場執行取締違規員警加以判斷，且必須立即
      為取締作為，是員警目睹違規事實而舉發之交通違規，除
      員警密錄器及監視器外，員警證詞及其他在場員警之證詞
      ，亦可作為證據之用。」，就違規事實成立之認定，並不
      以員警密錄器及監視器影像內容為限，員警之證詞亦可作
      為證據之用。且執法人員因親身見聞違法或違規事件，事
      後所製作之記錄文書，本即屬證據方法之一種，於刑事訴
      訟程序中，固因傳聞法則而得排除其證據能力，惟若該執
      法人員在法庭作證陳述所見所聞者，法院仍應將其證詞作
      為認定事實之基礎資料而為審酌，是否有照相、錄音、錄
      影等「科學儀器取得證據資料」以資憑佐，僅為證明力是
      否足夠之問題；至於行政訴訟程序，因行政訴訟法並無明
      文排除傳聞證據，則親身見聞之執法人員製作公文書記錄
      足以識別行為人之資料，自應認屬行政訴訟上適格之證據
      而為審酌，且如上述說明，考量當時員警與系爭汽車間距
      離，其對於車內狀況應可清楚目睹，故本件員警於目睹違
      規行為發生後依法進行舉發，並無不當。
   3、再者，原告既為合法考領汽車駕駛執照之人，有駕駛人基
      本資料為憑，且原告為具有正常智識程度之成年人，其對
      上述規定應知之甚詳，並應確實遵守。是原告前揭所述，
      無非單方所執之詞，委無足取。
   4、綜上所述，被告依法裁處，應無違誤，原告之訴為無理由
　　　。
（二）聲明：原告之訴駁回。
四、爭點：
    原告以斯時其並未使用手機，且無證據供證明，乃否認有原
    處分所指「汽車駕駛人行駛道路『以手持方式使用行動電話
    進行有礙駕駛安全之行為』」之違規事實，是否可採？
五、本院的判斷：
（一）前提事實：
      爭訟概要欄所載之事實，除原告以如「爭點」欄所載而否
      認違規外，其餘事實業據原告於起訴狀所不爭執，且有舉
      發違反道路交通管理事件通知單影本1紙、違規查詢報表
      影本1紙、交通違規申訴影本1紙、新北市政府警察局中和
      分局111年7月11日新北警中交字第1114675510號函影本1
      份、原處分影本1紙、新北市政府警察局中和分局受理違
      反交通管理事件被通知人申訴理由查詢表影本1紙、行向
      示意圖影本1紙、汽車車籍查詢影本1紙（見本院卷第81頁
      、第83頁、第85頁、第87頁、第88頁、第89頁、第95頁、
      第101頁、第103頁）、警員採證錄影擷取畫面6幀（見本
      院卷第97頁至第99頁）、警員採證錄影光碟1片（置於本
      院卷卷末存置袋）足資佐證，是除原告主張及否認部分外
      ，其餘事實自堪認定。
（二）原告以斯時其並未使用手機，且無證據供證明，乃否認有
      原處分所指「汽車駕駛人行駛道路『以手持方式使用行動
      電話進行有礙駕駛安全之行為』」之違規事實，不可採：
   1、應適用之法令：
    ⑴道路交通安全規則第90條第1項第3款：
      駕駛人駕駛汽車，除應遵守道路交通標誌、標線、號誌之
      指示，並服從交通指揮人員之指揮外，並應遵守下列規定
      ：三、禁止以手持方式使用行動電話、電腦或其他相類功
      能裝置進行撥接、通話、數據通訊或其他有礙駕駛安全之
      行為。
    ⑵道路交通管理處罰條例第31條之1第1項、第5項：
      汽車駕駛人於行駛道路時，以手持方式使用行動電話、電
      腦或其他相類功能裝置進行撥接、通話、數據通訊或其他
      有礙駕駛安全之行為者，處新臺幣三千元罰鍰。第一項及
      第二項實施及宣導辦法，由交通部定之。
    ⑶汽車駕駛人行駛道路禁止以手持方式使用行動電話相關裝
      置實施及宣導辦法第2條：
      汽車駕駛人於行駛道路時，禁止以手持方式使用行動電話
      、電腦或其他相類功能裝置，進行撥接、通話、數據通訊
      或其他有礙駕駛安全之行為。警備車、消防車及救護車之
      駕駛人，依法執行任務所必要或其他法令許可者，不在此
      限。汽車駕駛人之車輛，於道路已停車或臨時停車穩妥靜
      止時，得不適用前項規定。
　　⑷按「本細則依道路交通管理處罰條例第九十二條第四項規
      定訂定之。」、「處理違反道路交通管理事件之程序及統
      一裁罰基準，依本細則之規定辦理。前項統一裁罰基準，
      如附件違反道路交通管理事件統一裁罰基準表。」，違反
      道路交通管理事件統一裁罰基準及處理細則第1條、第2條
      第1項、第2項分別定有明文，是違反道路交通管理事件統
      一裁罰基準及處理細則即係基於法律之授權所訂定，而該
      處理違反道路交通管理事件之統一裁罰基準（即「違反道
      路交通管理事件統一裁罰基準表」）已考量「違反事件」
      、「法條依據」、「法定罰鍰額度或其他處罰」、「違規
      車種類別或違規情節」、「期限內繳納或到案聽候裁決者
      」、「逾越應到案期限30日內，繳納罰鍰或到案聽候裁決
      者」、「逾越應到案期限30日以上60日以內，繳納罰鍰或
      到案聽候裁決者」、「逾越應到案期限60日以上，繳納罰
      鍰或逕行裁決處罰者」等因素，作為裁量之標準，並未違
      反授權之目的及裁量權之本質，是其不僅直接對外發生效
      力，且被告亦應受其拘束而適用之。　
   2、本件舉發經過，業據警員於前揭「新北市政府警察局中和
      分局受理違反交通管理事件被通知人申訴理由查詢表」敘
      明：「（一）警員崔○祥於民國111年06月25日21時30分許
      ，行經中和區民樂路、員山路口，當下見一違規人駕駛自
      小客車手持使用手機（民樂路往民安街方向），警方遂將
      警用車輛減速靠路旁，待車輛通過再次確認，違規車輛經
      過警用車輛時，駕駛仍手持使用手機，遂依規定將違規車
      輛攔停，並依據道路交通管理處罰條例第31-1條第1項攔
      查舉發。(二）警員親眼目睹違規人駕駛自小客車手持使
      用手機無誤。．．．。」；而本件舉發之警員乃係受有專業
      訓練者，對於執行交通勤務所見事項之觀察程度，自遠較
      一般人更為專注，其所為之舉發自有高度之可信性，又警
      員執行公務時，本身即受有行政懲處責任之監督，衡情警
      員當不致甘冒上開行政懲處之風險，僅為開單即蓄意構陷
      原告；再者，由前揭警員採證錄影擷取畫面以觀，亦可見
      警員騎乘警用機車先近距離經過系爭車輛之右側，隨即往
      前騎一小段路後於路側暫停，待系爭車輛行經後，即尾隨
      予以攔查，是警員既先近距離查看，又經再度確認 ，而
      斯時雖係夜間，但由手機螢幕所發出之亮光，憑肉眼並非
      不能辨識是否於行駛道路時以手持方式使用行動電話而為
      進行有礙駕駛安全之行為。據此，足認原告於前揭時、地
      駕駛系爭車輛而確有使用行動電話之行為無訛，而該行為
      亦足認有礙駕駛安全（不以撥接、通話為限），是被告據
      之認其有「汽車駕駛人行駛道路『以手持方式使用行動電
      話進行有礙駕駛安全之行為』」之違規事實，乃以原處分
      裁處原告前揭處罰內容，觀諸前開規定，依法洵屬有據。
 　3、雖原告執前揭情詞而為主張；惟查：
　    本件雖無直接證明違規之採證畫面足佐，但仍足以認定本
      件違規事實，業如本院論述如上；再者，本件係警員就原
      告所為「汽車駕駛人行駛道路以手持方式使用行動電話進
      行有礙駕駛安全之行為」之違規事實予以攔查之「當場舉
      發」，自不需如道路交通管理處罰條例第7條之2第1項第7
      款之規定，以有科學儀器取得證據資料（例如：照片、錄
      影）證明其違規事實始得舉發，是原告所指無證據證明一
      事，並不影響本件舉發及裁處之合法性。
（三）本件判決基礎已經明確，兩造其餘的攻擊防禦方法及訴訟
      資料經本院斟酌後，核與判決結果不生影響，無一一論述
      之必要，一併說明。
（四）本件第一審裁判費為300元，所以確定第一審訴訟費用額
      為300元，由原告負擔。
六、結論：原處分並無違誤，原告訴請撤銷為無理由，應予駁回
    。
中　　華　　民　　國　　111 　年　　11　　月　　30　　日
                  行政訴訟庭  法  官  陳鴻清
一、上為正本係照原本作成。
二、如不服本判決，應於判決送達後20日內，向本院提出上訴狀
    並表明上訴理由（原判決所違背之法令及其具體內容或依訴
    訟資料可認為原判決有違背法令的具體事實），其未載明上
    訴理由者，應於提出上訴後 20 日內向本院補提理由書（上
    訴狀及上訴理由書均須按他造人數附繕本，如未按期補提上
    訴理由書，則逕予駁回上訴），並應繳納上訴裁判費新臺幣
    750 元。
                              書記官  李玉秀
中　　華　　民　　國　　111 　年　　10　　月　　30　　日